臺灣高雄地方法院民事判決
110年度勞訴字第73號
原      告  陳靖雯  

訴訟代理人  蔡玉燕律師
            洪千琪律師
被      告  林皇宮席宴股份有限公司

法定代理人  林協健  
訴訟代理人  吳淑芬律師
上列當事人間給付工資等事件，本院於民國111年10月20日言詞
辯論終結，判決如下：
  主  文
被告應給付原告新臺幣壹萬陸仟參佰參拾柒元，及自民國一百一
十年五月八日起至清償日止，按年息百分之五計算之利息。
被告應開立非自願離職證明書予原告。
原告其餘之訴駁回。
訴訟費用由被告負擔百分之五十六，餘由原告負擔。
本判決第一項得假執行。但被告以新臺幣壹萬陸仟參佰參拾柒元
，為原告預供擔保，得免為假執行。 
  事實及理由
一、原告主張：原告自民國109年8月14日起至被告處擔任兼職人
    員，並自109年8月17日起改為全職員工，工作内容為廚房助
    手，109年11月22日原告蹲在廚房清理污水溝，由於蹲時過
    久，當原告站起身時，腰部突然劇痛，但原告還是忍耐著繼
    續工作直到下班，隔天上午原告腰痛到無法起床，於是到孫
    銘謙骨外科診所就醫，經診斷為「腰椎滑脫」（下稱系爭傷
    勢），109年11月27日晚上原告Line主管吳東諺表示要請2天
    假，原告於109年12月11日住院，並於109年12月15日接受手
    術，109年12月23日出院。109年12月7日原告卻接獲被告人
    事部門簡訊通知依勞動基準法（下稱勞基法）第12條第1項
    第6款規定，終止與原告之勞動契約，被告在原告職災期間
    非法解僱原告，且被告直到109年11月30日始將原告投勞保
    ，被告積欠原告109年12月至110年3月23日薪資新台幣（下
    同）12萬4,300元，原告依勞基法第14條第5款規定，以起訴
    狀繕本送達為終止僱傭關係之意思表示，依法原告得請求薪
    資12萬4,300元、資遣費9,946元、醫療費18萬1,828元、返
    還勞健保不當得利金額4,417元、勞退提撥1萬3,986元及非
    自願離職證明書，爰依民法第482條、第179條、勞工退休金
    條例第12條第1項、第6條、勞基法第59條第1項第1款、第19
    條、就業保險法第11條第3項規定提起本訴，並聲明：㈠被告
    應給付原告32萬0,491元，及自本起訴狀繕本送達之翌日起
    至清償日止，按年息百分之5計算之利息。㈡被告應提繳1萬3
    ,986元至原告之勞工退休金個人專戶。㈢被告應交付非自願
    離職證明書予原告。
二、被告則以：原告自109年11月28日至12月1日均未出勤，且未
    依被告公司規定請假，被告於109年12月7日已依勞基法第12
    條第1項第6款規定終止勞動契約，另原告所述之工作資歷造
    假，被告於110年1月21日又依勞基法第12條第1項第1款規定
    終止勞動契約，系爭傷勢並非職災，被告既以合法終止兩造
    勞動契約，原告本件請求除勞保費2,541元外，其餘均無理
    由等語，資為抗辯。並聲明：原告之訴駁回。
三、兩造不爭執事項：
  ㈠原告自109年8月14日起至被告處擔任兼職人員，並自109年8
    月17日起改為全職員工，擔任廚房助手，每月薪資3萬3,000
    元。
  ㈡原證3至5、被證9形式上真正不爭執。
　㈢如原告得請求薪資，補償給付每日以1,100元計算，病假薪資
    以550元計算。
　㈣原告依勞基法第14條第5 款規定，以起訴狀繕本送達為終止
    僱傭關係之意思表示，被告於110 年5 月7 日收受，如原告
    得請求資遣費，同意以9,946 元計算。
  ㈤被告已為原告補繳健保費1,876元，補提勞退7,392元。
　㈥被告同意返還勞保費2,541 元，如原告得請求提撥勞退至110
     年3月23日止，被告應提撥之金額為6,594元。
四、本件爭點：
  ㈠被告終止系爭契約有無理由？
  ㈡原告終止系爭契約有無理由？
  ㈢系爭傷勢是否為職災？
　㈣原告請求薪資12萬4,300元、資遣費9,946元、醫療費18萬1,8
    28 元、返還不當得利金額2,541元、勞退提撥6,594元及非
    自願離職證明書，有無理由？
五、本院之判斷：
　㈠被告終止系爭契約有無理由？　　　
　⒈被告辯稱原告自109年11月28日至109年12月1日均未出勤，且
    未依被告公司規定請假，被告於109年12月7日依勞基法第12
    條第1項第6款規定終止勞動契約云云，原告則主張有依公司
    規定請假等語，並提出Line訊息截圖及診斷證明書為憑，經
    查：
  ①被告於本院111年9月6日言詞辯論期日稱：公司請假流程以被
    證9為主等語（本院卷一第517頁背面），而被證9病假流程
    記載：病假流程：1.請於上班前一小時給予直屬主管簡訊或
    LINE書面通知，條件不符者依曠職論。2.就診時要取得區域
    醫院診斷證明書，上面有醫生建議的「不宜工作」天數，條
    件不符者依事假流程論等語（本院卷一第503頁背面），另
    證人吳萬福於本院111年10月20日言詞辯論期日結證稱：如
    果是診所開立的診斷證明書與病情相符，也可以接受等語（
    本院卷二第27頁），被告訴訟代理人對上開證詞並無意見等
    語（本院卷二第29頁），證人吳萬福上開證詞，應可採信，
    是依證人吳萬福證詞內容，診所開立的診斷證明書可以作為
    被告公司員工病假證明。
　②原告曾於109年11月27日以Line表示：我想說的是，我這兩天
    要請病假，明天我會去看醫生要醫生診斷證明書…等語，有L
    ine訊息截圖附卷可稽（本院卷一第25頁），依上開Line訊
    息，堪認原告已於109年11月27日向主管吳東諺請假2天，即
    109年11月28日、同月29日已請假2天，另參以原告提出109
    年11月28日診斷證明書記載「宜休息貳天」等語（本院卷一
    第489頁），可認原告已依被告規定之病假流程請假（詳下㈡
    ⒈所述），被告雖辯稱未收到原告診斷證明書云云，然縱被
    告未收到原告診斷證明書，依被證9請假流程僅由病假改為
    事假，原告109年11月28日、同月29日既已請假，即無曠職
    ，被告主張原告自109年11月28日至12月1日均未出勤，依勞
    基法第12條第1項第6款規定終止勞動契約云云，於法不合。
　⒉被告另辯稱原告所述之工作資歷造假，被告於110年1月21日
    依勞基法第12條第1項第1款規定終止勞動契約云云，然原告
    否認，被告並未舉證證明原告有於職位申請表為虛偽意思表
    示，使被告誤信而受有損害及「有何受損害之虞」，是其基
    此終止與原告之勞動契約，即無可採。
  ⒊綜上，被告終止系爭契約並不合法。
　㈡原告終止系爭契約有無理由？　
  ⒈原告主張系爭傷勢為職災，原告於109年12月1日至同月7日依
    法向主管請假，並無曠職，被告積欠109年12月1日至110年3
    月23日薪資共計12萬4,300元，原告依勞基法第14條第5款規
    定，以起訴狀繕本送達為終止僱傭關係之意思表示等語，被
    告則以前詞置辯，經查：原告曾於109年11月27日以Line表
    示：我想說的是，我這兩天要請病假，明天我會去看醫生要
    醫生診斷證明書…等語，另吳秉諺於109年12月4日亦以Line
    表示稱：「…原本你腰痛現在又變要請職災，一下子請病假
    到6號一下又到7號，現在又變11號，拜託你想好自己要怎麼
    做，我們大家都在等補人…」等語（本院卷一第27頁），再
    參以原告所提109年12月1日診斷證明書上，醫囑「宜休息治
    療至12月7日」等語（本院卷一第491頁），依上開Line訊息
    截圖及診斷證明書，堪認原告主張其於109年12月1日至同月
    7日向主管吳秉諺請病假一節，應為屬實。至被告雖辯稱未
    收到原告診斷證明書云云，惟原告於109年11月27日Line已
    表明明天會去看醫生要醫生診斷證明書，原告既表明要請醫
    生開具診斷證明書，且診斷證明書確實係於109年11月28日
    、109年12月1日所開具，原告若非要將診斷證明書交付主管
    吳秉諺請病假，何須急於請醫生開具診斷證明書，故原告稱
    已將診斷證明書於109年11月30日、109年12月1日交付主管
    吳秉諺，應為可採，被告辯稱未收到原告診斷證明書云云，
    不足採信。
　⒉按「有下列情形之一者，勞工得不經預告終止契約：…五、雇
    主不依勞動契約給付工作報酬，或對於按件計酬之勞工不供
    給充分之工作者。」勞基法第14條第5款定有明文。病假薪
    資以550元計算一節，為兩造所不爭執（本院卷二第31頁）
    ，被告終止系爭契約並不合法，經本院認定如前，原告109
    年12月1日至同月7日應為病假，是被告自應給付原告病假薪
    資3,850元，被告未依法給付原告病假薪資，原告依勞基法
    第14條第5款規定以起訴狀繕本送達為終止僱傭關係之意思
    表示終止系爭契約，應屬有理。
  ㈢系爭傷勢是否為職災？
　  原告主張刷水溝導致系爭傷勢云云（本院卷一第177頁反面
    ），被告則否認，經查：
  ⒈依高雄長庚紀念醫院（下稱長庚醫院）111年6月20日函說明
    二（三）記載：1.入院診斷記載「degenerative spondylol
    isthesis」，中譯為退化性脊椎滑脫。2.出院診斷記載「de
    generative spondylolisthesis」，中譯為退化性脊椎滑脫
    。3.病史記載「The patient recalled that low back pai
    n appeared after back contusion…Radiographic study s
    howed degenerative spondy lolisthesis L45 with lumba
    r spinal stenosis」等語，中譯為病人回憶背部挫傷後出
    現下背痛…影像學檢查顯示腰椎第4-5節退化性脊椎滑脫合併
    椎管狹窄等語，有該函附卷可稽。（本院卷一第459頁正反
    面），依入、出院診斷及影像學檢查顯示，足認原告腰椎第
    4-5節為退化性脊椎滑脫合併椎管狹窄，系爭傷勢既然退化
    性脊椎滑脫，原告主張係因刷水溝導致系爭傷勢云云，並不
    可採。
　⒉原告另主張長庚醫院109年12月23日診斷證明書記載原告腰椎
    解離性滑脫合併神經壓迫，故系爭傷勢係因刷水溝所導致等
    語，並提出長庚醫院109年12月23日診斷證明書為憑，然長
    庚醫院111年6月20日函說明二（四）記載：…臨床上，椎弓
    解離屬於疲勞性骨折之一種態樣，主要係因長時間不當使用
    腰背力量導致脊椎傷害，惟部分病人亦可能因先天性椎骨脆
    弱、激烈性活動或外傷所致。上述診斷證明書僅係依術中發
    現記載脊椎解離現象，尚無法據此證明病人腰椎滑脫之原因
    ，與來函附件二有關「退化性脊椎滑脫症」之記載亦無不符
    等語。（本院卷一第461頁），依該函內容，109年12月23日
    診斷證明書記載腰椎解離性滑脫無法據此證明病人腰椎滑脫
    之原因，並無法證明系爭傷勢係因刷水溝所導致，況且，依
    入、出院診斷及影像學檢查顯示，原告腰椎第4-5節為退化
    性脊椎滑脫，故109年12月23日診斷證明書，難為有利原告
    之認定。
　㈣原告請求薪資12萬4,300元、資遣費9,946元、醫療費18萬1,8
    28元、返還不當得利金額2,541元、勞退提撥6,594元及非自
    願離職證明書，有無理由？
　⒈薪資12萬4,300元：
　　原告主張診斷證明書上記載建議休養3個月，以出院日期109
    年12月23日加計3個月，請求109年12月1日起至110年3月23
    日薪資12萬4,300元等語，原告109年12月1日至同月7日應為
    病假，被告應給付原告病假薪資3,850元，經本院認定如前
    ，惟原告於本院111年10月20日言詞辯論自陳其後來沒有再
    補診斷證明書等語（本院卷二第29頁背面），原告既未提出
    109年12月8日以後之診斷證明書，難認符合被告公司病假流
    程，原告109年12月8日起至110年3月23日既未提供勞務，亦
    未符合請假規則，自無請求薪資權利，故原告請求3,850元
    有理由，逾此範圍之請求，為無理由，應予駁回。
　⒉資遣費9,946元：
　　按「有下列情形之一者，勞工得不經預告終止契約：…五、
    雇主不依勞動契約給付工作報酬，或對於按件計酬之勞工不
    供給充分之工作者。」、「第十七條規定於本條終止契約準
    用之。」；「雇主依前條終止勞動契約者，應依左列規定發
    給勞工資遣費：一、在同一雇主之事業單位繼續工作，每滿
    一年發給相當於一個月平均工資之資遣費。二、依前款計算
    之剩餘月數，或工作未滿一年者，以比例計給之。未滿一個
    月者以一個月計。」，勞動基準法第14條第1項第5款、第4
    項、第17條定有明文。次按「勞工適用本條例之退休金制度
    者，適用本條例後之工作年資，於勞動契約依勞動基準法第
    十一條、第十三條但書、第十四條及第二十條或職業災害勞
    工保護法第二十三條、第二十四條規定終止時，其資遣費由
    雇主按其工作年資，每滿一年發給二分之一個月之平均工資
    ，未滿一年者，以比例計給；最高以發給六個月平均工資為
    限，不適用勞動基準法第十七條之規定。」，勞工退休金條
    例第12條第1項亦有明文。原告已依勞基法第14條第1項第5
    款規定終止兩造間之勞動契約，已如前述，依上開規定，原
    告請求被告給付資遣費，應屬有理，又如原告請求之資遣費
    項目有理由，同意以9,946 元計算（本院卷二第31頁背面）
    ，堪認原告主張被告應給付原告資遣費9,946 元，為有理由
    ，應予准許。
　⒊醫療費18萬1,828元：
　　系爭傷勢並非職災造成，已如前述，原告主張依勞基法第59
    條第1項第1款規定請求醫療費18萬1,828元，於法無據。
　⒋返還不當得利金額2,541元：
　　原告主張被告109年8月至10月扣勞健保保費4,417元，但並
    未替原告加保，自應返還原告等語，被告稱其嗣後已為原告
    補繳健保費1,876元，被告同意返還勞保費2,541元，且為原
    告所不爭執（本院卷二第31頁背面），故原告請求2,541元
    有理由，逾此範圍之請求，為無理由，應予駁回。
　⒌勞退提撥6,594元：
　　原告主張被告應提撥勞退至110年3月23日止云云，惟被告已
    於109年8月17日至109年12月7日依原告每月工資按6%提撥退
    休金，有提撥明細在卷可參（本院卷一第513頁），而原告
    原告109年12月8日起至110年3月23日既未提供勞務，亦未符
    合請假規則，自無請求工資權利，從而亦不得請求被告自10
    9年12月8日起至110年3月23日止為其提繳勞工退休金至其勞
    工退休金個人專戶，故原告請求被告提繳6,594元至其勞工
    退休金個人專戶，並無理由。 
　⒍綜上，原告得請求薪資3,850元、資遣費9,946 元、返還勞保
    費2,541元，合計1萬6,337元，逾此範圍之請求，為無理由
    ，應予駁回。
　⒎非自願離職證明書：
    按勞基法第19條規定：「勞動契約終止時，勞工如請求發給
    服務證明書，雇主或其代理人不得拒絕。」；又依就業保險
    法第11條第3項規定：「本法所稱非自願離職，指被保險人
    因投保單位關廠、遷廠、休業、解散、破產宣告離職；或因
    勞動基準法第十一條、第十三條但書、第十四條及第二十條
    規定各款情事之一離職。」。經查，本件勞動契約係因被告
    有勞基法第14條第5款之情事而終止，屬於前揭就業保險法
    第11條第3項規定之情形之一，而勞工本得於離職時，依前
    揭勞基法第19條規定，請求僱主發給服務證明書，則原告請
    求被告應發給非自願離職之服務證明書，自屬有據，應予准
    許。
六、綜上所述，原告依兩造間勞動契約關係及民法第179條請求
    被告給付薪資3,850元、資遣費9,946元、返還勞保費2,541
    元，合計1萬6,337元，及起訴狀繕本送達之翌日起即110年5
    月8日起（本院卷一第105頁）至清償日止，按年息5%計算之
    利息，並應開立非自願離職證明書予原告，為有理由，應予
    准許。逾此範圍之請求，為無理由，應予駁回。又原告就金
    錢請求勝訴部分，係就勞工之給付請求，為雇主敗訴之判決
    ，依勞動事件法第44條第1項規定，依職權宣告假執行，並
    依同條第2項規定，職權宣告被告預供擔保後，得免為假執
    行。至本院判決命被告開立非自願離職證明書部分，非財產
    權訴訟，不予宣告假執行，附此敘明。
七、本件事證已臻明確，兩造其餘陳述及攻擊防禦方法核與判決
    結果不生影響，爰不逐一論述，附此敘明。
八、據上論結，本件原告之訴為一部有理由，一部無理由，依民
     事訴訟法第79條，判決如主文。 
中　　華　　民　　國　　111 　年　　11　　月　　8 　　日
                  勞動法庭      法　官　吳芝瑛
以上正本係照原本作成。
如對本判決上訴，須於判決送達後20日內向本院提出上訴狀。如
委任律師提起上訴者，應一併繳納上訴審裁判費。　　　　　　
中　　華　　民　　國　　111 　年　　11　　月　　8 　　日
                                書記官  劉玟君